【裁判字號】    98,交聲,167
【裁判日期】    980716
【裁判案由】    違反道路交通管理處罰條例聲明異議
【裁判全文】
臺灣花蓮地方法院交通事件裁定         98年度交聲字第167號
原處分機關  交通部公路總局臺北區監理所花蓮監理站
異  議  人
即受處分人  甲○○
上列異議人即受處分人因違反道路交通管理處罰條例案件，對於
交通部公路總局臺北區監理所花蓮監理站民國 98年5月19日所為
之處分（處分案號：花監違字第裁44-P00000000號），聲明異議
，本院裁定如下：
    主  文
原處分撤銷。
甲○○不罰。
    理  由
一、按交通法庭認為聲明異議有理由，或聲明異議雖無理由而原
    處分不當或違法者，應以裁定將原處分經聲明異議部分撤銷
    ，並自為裁定，道路交通案件處理辦法第20條定有明文。次
    按法院受理有關交通事件，準用刑事訴訟法之規定，道路交
    通管理處罰條例第89條前段亦有明文。又認定犯罪事實所憑
    之證據，雖不以直接證據為限，間接證據亦包括在內；然而
    無論直接或間接證據，其為訴訟上之證明，須於通常一般之
    人均不致有所懷疑，而得確信其為真實之程度者，始得據為
    有罪之認定，倘其證明尚未達到此一程度，而有合理之懷疑
    存在以致事實審法院無從取得有罪之確信時，即應由法院為
    被告無罪之判決（最高法院76年臺上字第4986號判例參照）
    。從而，刑事訴訟上「法院認定被告有罪，就該有罪事實不
    能有任何合理懷疑存在」之原則，於法院審理交通案件時亦
    有適用。質言之，法院於審理行為人違反道路交通管理處罰
    條例案件，當踐行完畢調查證據之程序後，為事實之認定時
    ，如就原處分機關所認定之行為人違規事實仍有合理懷疑，
    而無法確信行為人確有該當於道路交通管理處罰條例各該處
    罰條文之構成要件事實存在時，即應依訴訟法上「倘有懷疑
    ，則從被告利益為解釋」之證據法則，對受處分人為有利之
    認定。
二、原處分意旨略以：本件異議人即受處分人甲○○於民國98年
    4月8日12時30分許，駕駛車牌號碼 8630-NZ號自小客車（下
    稱系爭小客車），於台九線吉豐路三段 689巷口處，因異議
    人「駕車行經燈光號誌管制之交岔路口闖紅燈」違規，經花
    蓮縣警察局吉安分局員警攔停，並當場以異議人違反道路交
    通管理處罰條例第53條第1項規定，掣開花警交字第P000000
    00號通知單舉發後，原處分機關即於 98年5月19日依違反道
    路交通管理處罰條例第 53條第1項，裁處異議人罰鍰新臺幣
    2,700元，並依同條例第63條第1項記違規點數3點。
三、異議意旨略以：民國 98年4月間經過台九線吉豐路三段的紅
    綠燈時，本人認為當時是搶黃燈，當時也另有二名員警在執
    勤，員警在開單前，另一名員警有問要不要看影帶，我們也
    有看，但未看到本人闖紅燈的事實，另一名員警也說不要開
    單，員警雖開了單，所以本人拒絕簽名。事後也曾回現場看
    ，燈誌轉換確實有幾秒的緩衝時間，並提出現場照片 3張佐
    證，為此不服原處分而聲明異議等語。
四、經查：本件係花蓮縣警察局吉安分局員警巫金東執行交通稽
    查。質諸證人巫金東於本院證稱：「（問：本件是否由你處
    理?）是。」、「（問：如何判斷當天異議人有闖紅燈之事?
    ）異議人經過台九線吉豐路三段 289巷路口，異議人還沒過
    停止線號誌已變紅燈。」、「（問：當天你們有無攜帶攝影
    器材 ?）有，但當天拍攝的是另一名同事，但因未開機，所
    以未拍到異議人違規之事證。」、「（問：日前就闖紅燈一
    事，是否只能憑你的記憶? ）是。」、「（問：只憑你的記
    憶，無法為客觀上之陳述，有何意見? ）對。」是以，證人
    亦肯認單憑目視結果所為之舉發其正確性容有可疑。再查，
    吾人肉眼所視，每有誤差或錯覺，警方於取締交通違規事件
    ，除偶發因素外，若專為取締違規而執行交通勤務，事前本
    可充分準備符合當今科技之蒐證器材，諸如以照相或錄影方
    式取證，既能為違規事實之客觀證明，防止人為錯誤，復有
    影片或照片存證可免於爭執，另以法律經濟之觀點，如遇爭
    執而真相不明時，警方未能於值勤取締交通違規時攜帶攝影
    器材存證或雖已攜帶相關設備，然未能正確、及時操作，致
    無攝影或照片以杜爭執者，其不利益自不能全歸於異議人承
    受。揆諸前揭說明，本件原處分機關裁罰所憑，僅以證人親
    眼目睹違規行為之指稱為證據，無其他證據相佐，難以據為
    認定異議人確有闖紅燈違規情事，是以，原處分逕依舉發員
    警之目視結果即推測異議人有闖紅燈之事實，實屬率斷。
五、綜上所述，原處分機關未能使本院確信異議人確有上揭違規
    事實，再者，本院復查無其他積極證據足資認定異議人確有
    上述違規行為，換言之，異議人之異議有理由，應由本院將
    原處分撤銷，並諭知異議人不罰。
據上論斷，應依道路交通案件處理辦法第20條，裁定如主文。
中    華    民    國    98    年    7     月    16    日
                  交通法庭      法  官  沈培錚
上列正本證明與原本無異。
如對本裁定不服，應於送達後 5日內，向本院提出抗告狀（應抄
附繕本）。
中    華    民    國    98    年    7     月    17    日
                                書記官


司法院資訊處製作；財團法人民間司法改革基金會備份。
